【裁判字號】    95,上重更(一),79
【裁判日期】    951213
【裁判案由】    毒品危害防制條例
【裁判全文】
臺灣高等法院刑事判決            95年度上重更(一)字第79號
上  訴  人  臺灣臺北地方法院檢察署檢察官
上  訴  人
即  被  告  丙○○
選任辯護人  莊志成律師
選任辯護人  林樹旺律師
上  訴  人
即  被  告  乙○○
選任辯護人  戴銀生律師
上  訴  人
即  被  告  丁○○
選任辯護人  曾肇昌律師
上  訴  人
即  被  告  甲○○
指定辯護人  本院公設辯護人  周君穎
上列上訴人因毒品危害防制條例案件，不服臺灣臺北地方法院
93年度重訴字第33號，中華民國94年3月3日第一審判決（起訴案
號：臺灣臺北地方法院檢察署93年度偵字第12489號、第12490號
、第12491號、12492號、第12706號、第15029號），提起上訴，
及移送併辦 (台灣板橋地方法院檢察署94年度偵字第2539號)，
本院判決後，最高法院第一次發回更審，本院判決如下：
    主  文
原判決撤銷。
丙○○販賣第一級毒品，累犯，處無期徒刑，褫奪公權終身。扣
案第一級毒品海洛因（驗餘淨重壹壹柒點玖伍公克，純度百分
之陸拾壹點柒柒，純質淨重壹玖貳伍點玖陸公克），沒收銷燬之
，空塑膠包裝袋（重壹陸零陸點肆公克）、郵寄包裹紙箱壹個
，祭祀用跪毯條、0000000000號、0000000000號、0000000000
0號行動電話機殼共參支 (不含SIM卡)均沒收。偽造王安貴印章
壹枚、中華郵政股份有限公司收受包裏之妥收執據上偽造王安貴
印文貳枚均沒收。
乙○○、丁○○、甲○○共同運輸第一級毒品，乙○○處有期徒
刑壹拾貳年、丁○○處有期徒刑捌年、甲○○處有期徒刑捌年陸
月。扣案第一級毒品海洛因（驗餘淨重壹壹柒點玖伍公克，純
度百分之陸拾壹點柒柒，純質淨重壹玖貳伍點玖陸公克），沒收
銷燬之，空塑膠包裝袋（重壹陸零陸點肆公克）、郵寄包裹紙
箱壹個，祭祀用跪毯條、0000000000號、0000000000號、0000
0000000號行動電話機殼共參支 (不含SIM卡)均沒收。偽造王安
貴印章壹枚、中華郵政股份有限公司收受包裏之妥收執據上偽造
王安貴印文貳枚均沒收。
    事  實
一、丙○○（曾於民國90年12月間因贓物案件，經臺灣桃園地方
    法院判處有期徒刑3月確定，於91年4月26日易科罰金執行完
    畢）、乙○○、張金滄（由檢察官另案偵查中）及泰國籍綽
    號「弟弟」、「妹妹」、「阿熊（音）」等真實姓名年籍不
    詳之成年人，均明知海洛因為中華民國毒品危害防制條例管
    制之第一級毒品，亦係行政院依懲治走私條例第2條第4項所
    公告「管制物品項目及其數額」甲項第4款之管制進出口物
    品，不得販賣、運輸及私運。因乙○○、張金滄合夥在臺灣
    及泰國等地開設禮品工廠，與泰國地區從事毒品買賣集團之
    「阿熊（音）」、「弟弟」、「妹妹」等人熟識，得知販入
    第一級毒品海洛因之管道。渠等於92年10月間透過友人引介
    認識丙○○後，因籌措營運資金，陸續向丙○○商借約新台
    幣（下同）80萬元，供作購置工廠營運所需之車輛、原料資
    金費用，然因工廠營運狀況欠佳，無力清償借款。丙○○為
    購入毒品販售營利、乙○○、張金滄為能清償債務及賺取利
    益，其等於93年1月間起，共同基於運輸及私運管制進出口
    物品即第一級毒品海洛因入境以牟利之犯意聯絡，研議由丙○○出資420萬元，自泰國販入3對（每對2塊、即6塊）第一
    級毒品海洛因，乙○○、張金滄則負責與渠等在泰國熟識之
    「弟弟」、「妹妹」、「阿熊」等人聯絡運輸第一級毒品海
    洛因，並負責毒品運入臺灣地區後之收貨、交貨事宜，丙○○同意事成後，給予乙○○、張金滄每塊海洛因20萬元之酬
    勞，乙○○、張金滄2人並以此營利，謀議既定，3人遂分頭
    進行。93年1月底起丙○○陸續交付140餘萬元為定金及費用
    ，由乙○○、張金滄於同年2、3月間將上揭金額陸續攜赴泰
    國交與「阿熊」，為購買第一級毒品海洛因6塊之定金，並
    議定「阿熊」自泰國曼谷以國際郵包寄送內夾藏第一級毒品
    海洛因之祭祀用跪毯方式，將所購之毒品運入臺灣，扣除往
    來泰國花費，計支付「阿熊」定金120萬元。嗣於93年6月底
    ，丙○○、乙○○、張金滄謀議以介紹人可得5萬元之代價
    、收貨人可得20萬元之代價由張金滄出面，委託有運送第一
    級毒品海洛因犯意聯絡之丁○○，再由丁○○引介有運送第
    一級毒品犯意聯絡之甲○○，提供其位於臺北市○○○路4
    號16樓之15住處，為收件地址，並謀議以虛擬「王安貴」之
    名義為收件人，以規避風險，丁○○、甲○○均因施用第一
    級毒品海洛因而經濟拮据，需款孔急，決定鋌而走險，乃允
    張金滄所請。同年7月初乙○○、張金滄接獲泰國「弟弟」
    、「妹妹」、「阿熊」等人之通知，已經以王安貴為收件人
    姓名、甲○○上址住處為收件址，寄出內夾藏數量約10塊第
    一級毒品海洛因之祭祀用跪毯3條，多出之4塊係補償丙○○
    、乙○○、張金滄，交付定金後遲未收到貨品即毒品海洛因
    之損失，並要求乙○○、張金滄等人隨時留意收貨。俟同年
    7 月8日，乙○○接獲毒梟「弟弟」通知前揭夾藏海洛因之
    包裹將於同年月9日運抵臺灣之訊息，乙○○、張金滄即於
    同日下午7時許與丙○○在桃園縣八德市○○路○段「焢肉
    大王」小吃店內見面（另有不知犯罪之情之翁耀輝、劉育誌
    2人參與餐會），乙○○告知丙○○所購買海洛因將郵寄到
    貨之情形，並取得丙○○交付17萬元，其中15萬元供支付丁○○、甲○○收取海洛因毒品之部分款項（餘款2萬元供作
    花費），約定不足之10萬元收貨後再行支付。同年7月9日上
    午張金滄撥打0000000000號電話給預先交付丁○○聯絡使用
    之0000000000號行動電話，基於共同偽造印章、偽造私文書
    之犯意聯絡，通知丁○○偽刻王安貴之印章，準備簽收包裹
    ，丁○○即於9日上午9時許至臺北市○○街與昆明街口某文
    具行，利用不知情且姓名不詳之成年男子，刻製王安貴之印
    章1枚，並交由甲○○準備提領包裹。乙○○於同年月9日上
    午10時許，洽商不知情到場幫忙載貨之翁耀輝（業經最高法
    院判決無罪確定)，各自駕車前往臺北市○○○路4號10樓之
    1丁○○住處前等待收貨。同日上午11時20分，不知情之中
    華郵政股份有限公司臺北郵局郵件處理中心郵務士，將上揭
    內藏海洛因之包裹（係紙箱，內以祭祀用跪毯3條夾藏98包
    海洛因）運送至臺北市○○○路4號大樓昆明街出口處，甲○○即持偽造王安貴之印章，在郵務士交付之國際快捷郵件
    妥收執據上，偽造王安貴之印文2枚以偽造收受包裹之妥收
    執據私文書，再交還郵務士而行使，表示係王安貴本人簽收
    前揭包裹，足以生損害王安貴及中華郵政股份公司。甲○○
    、丁○○收妥包裹後正欲攜入大樓電梯間時，為在場監控之
    法務部調查局高雄市調查處、北部機動組等單位（下稱調查
    局）之緝毒幹員，當場逮捕，復在上址大樓昆明街出口處階
    梯，逕行拘提欲到場收貨、載貨之乙○○、翁耀輝2人。並
    在上揭查扣之郵寄包裹紙箱一個內，查獲夾藏在3條祭祀用
    跪毯內，以塑膠袋分裝之第一級毒品海洛因共計98包（不含
    包裝袋驗餘淨重3117.95公克，純度百分之61.77，純質淨重
    1925.96公克）、被告甲○○所有0000000000號、被告張金
    滄所有交付丁○○使用之0000000000號、被告乙○○所有00
    000000000號，且均供本件運輸毒品使用之行動電話機殼共
    三支 (含SIM卡)及偽造之王安貴印章1枚。
二、案經法務部調查局北部機動工作組移送臺灣臺北地方法院檢
    察署檢察官偵查起訴。
    理  由
壹、程序方面：
    按被告以外之人於審判外之陳述，雖不符前四條之規定，而
    經當事人於審判程序同意作為證據，法院審酌該言詞陳述或
    書面陳述作成時之情況，認為適當者，亦得為證據。當事人
    、代理人或辯護人於法院調查證據時，知有第159條第1項不
    得為證據之情形，而未於言詞辯論終結前聲明異議者，視為
    有前項之同意，刑事訴訟法第159之5定有明文。本件共同被
    告丙○○所為關於其他被告之陳述，對其他被告而言，固係
    被告以外之人於審判外之陳述，且於原審95年6月27日審理
    時，未依人證調查程序，使其立於證人地位依法具結而為陳
    述，惟檢察官、辯護人於本審均不聲請傳喚丙○○為證人，
    對其關於其他被告之陳述，均無異議而為本案之言詞辯論，
    依上開規定，自有證據能力。
貳、實體方面：
一、訊據被告乙○○對於上揭共同運輸、私運第一級毒品及以「
    王安貴」名義收貨之犯行均坦承不諱，但否認係主謀，被告
    丙○○自承於上揭時間在桃園縣八德市○○路○段「焢肉大
    王」小吃店內見面並交付17萬元之事實，但否認有運輸、販
    賣、私運第一級毒品海洛因之犯行，被告丁○○對於在上揭
    時、地以5萬元之代價，受張金滄之託，引介被告甲○○為
    收件人，並提供收受郵件包裹之地址，偽造王安貴印章1枚
    ，交付予被告甲○○，以供其領取郵件包裹等事實，均供認
    不諱，惟否認有運輸第一級毒品海洛因犯行，被告甲○○坦
    承受丁○○之託，提供其西寧南路住處為郵件收件地址，並
    持被告丁○○所交付偽造王安貴之印章1枚，於上揭時、地
    在郵務士交付之國際快捷郵件妥收執據上，偽造王安貴之印
    文以偽造收受包裹之妥收執據，簽收上揭郵件包裹之事實，
    然亦否認有運輸第一級毒品海洛因之犯行。被告丙○○辯稱
    ：伊不曾去過泰國，伊於93年7月8日下午在桃園縣八德市○○路○段「焢肉大王」小吃店與被告乙○○見面，所交付之
    17 萬元係供作買毒品海洛因1兩之價金，所購入之海洛因係
    供自己施用，7月9日調查局在臺北市○○○路查獲被告乙○○等人所運送之毒品與伊無關，伊對此事毫不知情云云；被
    告乙○○辯稱：伊不是買方，也不是賣方，只是中間翻譯的
    人，因為他們不懂得泰語云云；被告丁○○辯稱：因張金滄
    常不在國內，故託伊提領郵局包裹，提領前張金滄未曾告知
    伊包裹內係第一級毒品海洛因云云；被告甲○○辯稱：伊在
    被告丁○○經營之早餐店工作，受託以其住處為收件址，並
    持王安貴之印章提領郵件包裹，不知包裹內夾藏有第一級毒
    品海洛因云云。經查：
(一)上開被告丁○○、甲○○以偽造王安貴印章，偽造國際快捷
    郵件妥收執據，在臺北市○○○路4號大樓前，領取內夾藏
    第一級毒品海洛因之祭祀用跪毯3條之國際快捷郵件包裹，
    為調查局查獲之經過及事實，為被告乙○○、丁○○及甲○○所不否認，並有中華郵政股份有限公司臺北郵局93年11月
    11日北快字第0931500111號函及所附收件人為王安貴之國際
    快捷郵件（ＥＺ000000000ＴＨ）妥收執據影本1件，扣案之
    白色粉末98包經法務部調查局鑑定結果為含有第一級第6項
    毒品海洛因成分，淨重3117.95公克，空包裝重1606.43公克
    ，純度百分之61.77，純質淨重1925.96公克，此有法務部調
    查局93年7月29日調科壹字第020006538號鑑定通知書1紙足
    稽（見臺灣臺北地方法院檢察署93年度偵字第12706號卷第
    81頁），復有扣案裝郵際件包裹空紙箱1個、祭祀用跪毯3條
    、行動電話3支、王安貴印章1枚可按。
(二)被告丙○○雖以前詞置辯，然查被告丙○○於調查局詢及有
    關本件毒品交易時供承：伊確於93年7月8日下午約7時許經
    被告乙○○之邀在桃園縣八德市○○路○段某焢肉店內，經
    告知有1批海洛因要進來，問伊是否有錢，因需給付提貨人
    之工錢，伊即交付17萬5千元，被告乙○○並表示貨到後再
    與伊聯絡等語，詢及有關其是否本件毒品之貨主時再供稱：
    「我只是買者。」等語，偵查中再供承：「（是否知道乙○○這次從泰國走私海洛因？）我知道」、「他7日或8日在八
    德市焢肉店跟我見過面，說有貨要回來要向我借錢。」等語
    ，核與被告乙○○於調查局詢問、偵查中所供述及原審審理
    分離程序作證時，均就其與張金滄如何因積欠被告丙○○債
    務，為清償債務並謀取利益，其等與被告丙○○謀議，由丙○○出資，被告乙○○、張金滄2人至泰國聯絡賣主，以國
    際包裹郵寄夾藏毒品之方式，為被告丙○○以420萬元購入3
    對6塊海洛因，並由張金滄安排被告丁○○、甲○○為收貨
    人，及於貨到前1日，被告丙○○在桃園縣八德焢肉飯店前
    ，被告丙○○之車上，交付17萬元費用，供作取貨人之工資
    等節，於本件查獲毒品係被告丙○○欲購入者，貨到前1日
    交付予被告乙○○之17萬餘元係為供作支付被告丁○○、甲○○取貨之報酬等處均相符合。被告丙○○辯稱交付17萬元
    係向乙○○購買毒品1兩云云，惟93年7月8日係本件販入毒
    品之前1日，被告乙○○是否有毒品海洛因可供出售，已非
    無疑，且依前案紀錄，被告丙○○有多次毒品前科，被告乙○○則無毒品前科，衡情亦不可能出售毒品予丙○○，且如
    係毒品交易，時間愈短，愈不易遭查緝，當日2人為何在車
    內密談達半小時之久呢，亦有違常情，所辯自不可採；再參
    之調查局以臺灣高雄地方法院檢察署所發雄檢楠盈字第聲監
    續606號通訊監察書核準監聽0000000000號被告丙○○所使
    用之行動電話，取得於案發後之93年7月12日下午1時49分許
    、2時8分許與泰國毒販「妹妹」通聯（譯文見93年度偵字第
    12706號卷第8頁，本院前審勘驗筆錄見本院上重訴卷（一）
    第241～252頁），其中「妹妹」告知被告丙○○本次毒品（
    貨）寄出之數量，並詢之是否已經收到，再詢被告乙○○之
    下落，被告丙○○則表示，被告乙○○已經被捕，貨款已付
    一半，「妹妹」有無收到等通話內容觀之，足認被告丙○○
    確有管道與毒販聯絡，並於案發後，詢問有關毒品運抵及貨
    款給付之情形，益徵被告丙○○前揭調查詢問、檢訊之供詞
    、乙○○前揭證詞之可信，堪認本件查扣之第一級毒品海洛
    因，係被告丙○○夥同乙○○、張金滄共同輸入。被告丙○○自84年起即因違反麻醉藥品管理條例案件，經判處徒刑、
    再於93年間因施用第二級毒品案件，經桃園地方法院裁定送
    觀察勒戒，此有本院被告全國前案紀錄表在卷可考，被告丙○○屢次違反毒品危害防制條例等罪名，應就毒品危害防制
    條例經總統於87年5月20日公布，同月22日施行、92年7月9
    日公布修正全文，93年1月9日施行以後，有關販賣、運輸第
    一級毒品依該法第4條第1項為處死刑或無期徒刑，處無期徒
    刑者得併科新台幣1千萬元以下罰金之重罪，第一級毒品海
    洛因係政府嚴禁販賣、運送者，知之甚明。再依法務部調查
    局93年11月9日調緝參字第09300443230號函及所附「93年上
    半年國內主要毒品買賣平均價格表」（下稱價格表，原審卷
    一第228頁），計算被告丙○○所販入之第一級毒品海洛因
    純質淨重1925.96公克，其大盤平均最高價為654萬8264元（
    238萬元÷700＝3400元、3400×1925.96＝0000000元）大盤
    最低價約為522萬7594元（190萬元÷700＝2714.28元、
    2714.28×1925.96＝0000000.70元)，與被告丙○○販入毒
    品之成本，即420萬元加上給付被告乙○○、張金滄各1百萬
    元（按實際寄達數量為10塊之量，以每塊20萬元計算）報酬
    及給付被告丁○○、甲○○25萬之領貨費用，合計為645萬
    元，其販入之價格在前揭計算估出之大盤價範圍內，再據前
    價格表計算被告丙○○所販入之毒品若販出，以每臺兩37.5
    公克計算，中盤最高價為1269萬8270元（1927.96÷37.5＝
    51.41、51.41×24.7萬元＝1269.27萬元），中盤最低價為
    909萬9570元（51.41×17.7＝909.957萬元），扣除其進價
    成本，被告僅需以中盤價出售（小盤、零售價遠高於中盤價
    ），最高仍有624萬餘元，最低仍有264萬餘元之盈餘，參照
    被告丙○○明知販入上揭第一級毒品，係重罪，仍甘冒為警
    查獲受死刑、無期徒刑處罰之風險，除支付販入費用成本
    420萬元外，另需給付被告乙○○、張金滄二人各1百萬元，
    被告丁○○、甲○○合計25萬元之費用，顯在貪圖預期，可
    於販入後販出所得之上揭暴利，被告丙○○係意圖營利始販
    入上揭毒品之犯行即堪認定，所辯顯無足採。又被告丙○○
    係利用乙○○、張金滄2人，前往泰國接洽販入海洛因相關
    事宜，而乙○○於93年1至3月間、張金滄於93年1至6月間確
    有出境紀錄，有國人入出境查詢表二紙在卷可參 (93偵字第
    12706號卷第13、14頁)，則被告丙○○未出境泰國，仍可達
    運輸、販入毒品之目的，所辯未曾出境泰國云云，不能資為
    有利之認定。又關於使用「王安貴」名字領貨乙節，證人乙○○於原審亦證稱：丙○○說編一個名字就可以了，隨便取
    名很簡單等語 (原審卷一第196頁反面)，足認此部分丙○○
    亦知情參與。
(三)被告乙○○雖以前詞置辯，惟被告乙○○自始即參與本件犯
    罪，93年1月底起丙○○陸續交付140餘萬元為定金及費用，
    被告乙○○即夥同張金滄於同年1至6月間將上揭金額陸續攜
    赴泰國交與「阿熊」，為購買第一級毒品海洛因6塊之定金
    ，並議定由「阿熊」自泰國曼谷以國際郵包寄送內夾藏第一
    級毒品海洛因之祭祀用跪毯方式，將所購之毒品運入臺灣，
    同年7月8日，被告乙○○接獲毒梟「弟弟」通知前揭夾藏海
    洛因之包裹將於同年月9日運抵臺灣之訊息，乙○○、張金
    滄即於同日下午7時許與丙○○在桃園縣八德市○○路○段
    「焢肉大王」小吃店內見面，被告乙○○告知丙○○所購買
    海洛因將郵寄到貨之情形，並取得丙○○交付17萬元，其中
    15 萬元供支付丁○○、甲○○收取海洛因毒品之頭款。9日
    上午11時20分，郵務士將上揭內藏海洛因之包裹運送至臺北
    市○○○路4號大樓昆明街出口處時，被告乙○○還到場欲
    收貨、載貨，業據其自承不諱，顯然被告乙○○參與全部犯
    罪過程。且本件被告丙○○未曾前往泰國，「妹妹」與丙○○電話連絡時，亦係以中文對話，有2人通聯紀錄之勘驗筆
    錄可參 (本院前審卷第241頁至251頁)，何勞被告翻譯，所
    辯僅係擔任翻譯云云，為避重就輕之詞，自不可採。
(四)被告丁○○對於以5萬元之代價受張金滄之託，提供被告甲○○住址供作寄件址、偽刻王安貴印章及引介被告甲○○出
    面提領上揭郵寄包裹等情已坦承如前，惟辯稱：不知所收取
    之包裹內有夾藏第一級毒品海洛因云云。被告甲○○亦否認
    收受郵件包裹有20萬元之酬勞，否認知情包裹夾藏海洛因云
    云等情已如上述。惟查，被告丁○○於調查局詢問時供稱：
    伊不知包裹內係何物云云，於偵查中供稱：張金滄說包裹內
    係中藥材云云，再於原審審理時辯稱：張金滄什麼都沒有告
    訴伊云云，卻於分離程序就被告甲○○是否知悉包裹內夾藏
    海洛因一節作證時稱：「我跟被告甲○○說裡面是禁止進口
    的中藥材」云云；被告甲○○先於調查局詢問時供稱：伊大
    概知道包裹內有一些不正常的東西云云，再於偵查中稱：被
    告丁○○告知伊係從外國寄來之中藥材云云，原審審理時又
    供陳：包裹係寄一些中藥材云云，2人就是否知郵寄包裹內
    之物品所為前後之供述，顯有矛盾之處，且一再反覆，非無
    可疑。被告丁○○、甲○○於偵查中均改口，並一致供稱包
    裹內裝之物係中藥材，若非被告2人在押解途中已就此部分
    為一致性之串供，否則被告2人案發前，已確認包裹內之物
    為中藥材，此一對2人最為有利之答辯，為何2人在調查局詢
    問時不為供明，遲至偵查中始供出。再則被告丁○○、甲○○，既先稱張金滄未告知2人包裹內寄送之物品，且均不知
    為何物，何以在檢察官詢及是否知包裹內夾藏海洛因一節，
    有供稱係中藥材云云之說詞，顯見2人此一辯詞不足採信。
    再查被告丁○○、甲○○均係40餘歲之成年男子，均受有完
    整之國民教育，應具一般成年人之認知與社會常識，被告丁○○於原審法官訊問時供認：因伊與被告甲○○一起施用毒
    品海洛因，甲○○亦想賺此筆錢，張金滄答應介紹人可領5
    萬元，領包裹之人可得20萬元，伊告知被告甲○○可領10幾
    萬元等語（見原審93年聲羈第237號卷），被告甲○○亦供
    承：被告丁○○曾告知伊收受包裹可領10餘萬元等語（見原
    審93年聲羈字第238號卷），互核相符，足徵被告丁○○、
    甲○○2人在領郵件包裹時，已經明知事成後2人可領得報酬
    約25萬元，衡之風險與報酬成正比例，為一般人之認知，被
    告2人僅需出名具領郵件即可取得如此巨額報酬，且張金滄
    、乙○○於領貨當日均有在場，卻推由甲○○出面領取，顯
    見張金滄亦在規避領取包裹時之風險，一般人從此均能預見
    此一行為之違法性極高及所負之刑責。況被告丁○○為圖掩
    飾犯行，除使用共犯張金滄提供之專用行動電話0000000000
    號聯絡外，並盜刻「王安貴」名義之印章，在領取郵件包裹
    時僅由被告甲○○1人出面，被告丁○○在後監看之方式提
    領，案發後被告丁○○、甲○○就包裹內所裝物品之訊問一
    再閃爍規避，所陳前後矛盾各情觀之，2人就此應已知之甚
    明。被告2人又均係有施用第一級毒品海洛因前科，此有卷
    附法務部調查局鑑定通知書2紙足按（見調查局北部機動組
    卷），對於泰國地區為世界毒品之出產地，以如此高之報酬
    ，收受寄自泰國地區之郵件包裹，極有可能夾藏風險利潤均
    高之第一級毒品海洛因，亦非不易預見，被告2人因施用毒
    品欠錢花用，為謀暴利，鋌而走險，雖預見寄送之郵件內夾
    藏毒品，仍容認其發生，就運送第一級毒品一節，自有不確
    定故意，所辯不知情云云，無非事後圖免罪責之詞，諉無足
    採。
(五)綜上，本件事證明確，被告丙○○、乙○○、丁○○及甲○○犯行均堪認定，應依法論科。
二、按海洛因係毒品危害防制條例第2條所列之第一級毒品，且
    經行政院公告屬懲治走私條例管制物品項目及其數量甲項第
    4款之管制進口物品。次按販賣毒品罪，係行為人明知其為
    毒品，意圖販賣營利，而將毒品購入或賣出，有一於此，不
    必二者兼備，其犯罪即屬完成，此與意圖販賣而持有毒品罪
    ，係指行為人以意圖販賣營利以外之原因而持有毒品，其後
    始起意營利販賣者（例如因為他人之贈與或寄藏而持有，嗣
    後始起意為販賣者而言），並不相同。因此，所謂販賣毒品
    者，並不以販入之後，復行賣出為必要條件，只要以營利為
    目的，將毒品購入或賣出，有一於此，其犯罪就已經完成，
    故不論販入或賣出之行為，皆屬販賣行為之一部分，此有最
    高法院88年度台上字第2398號、90年度台上字第1204號、91
    年度台上字第1143號判決足資參照。又運輸第一級毒品罪，
    所謂「運輸」係指基於運輸而搬運輸送而言，倘其有此意圖
    者，一有搬運輸送之行為，犯罪即已成立，並非以運抵目的
    地為完成犯罪之要件，且毒品危害防制條例所稱之運輸，係
    指單純運輸並無他項目的者而言，若以販賣目的而從事於搬
    運之行為，仍成立販賣罪，亦經最高法院著有92年度台上字
    第1184號、93年台上字第1472號判決闡釋甚明。被告丙○○
    甘冒毒品查緝而遭嚴懲重罰之危險，遠自泰國購毒私運入境
    ，且數量不少，若非圖謀販毒暴利，何須此為，衡諸一般人
    認知之社會經驗，顯見被告丙○○購毒入境，確係本於販賣
    毒品營利之犯意灼然。被告丙○○意圖營利自泰國以郵寄包
    裹夾藏毒品之方式，私行運輸、販入管制第一級毒品海洛因
    來臺，並囑咐冒王安貴之名義，以偽造之印章以偽造收受包
    裹之妥收執據，收受搬運上揭毒品之行為，所為係犯毒品危
    害防制條例第4條第1項之販賣、運輸第一級毒品罪、懲治走
    私條例第2條第1項之私運管制物品進口罪及刑法第216條、
    第210條之行使偽造私文書罪；被告乙○○、丁○○、甲○○以共同運輸及走私之犯意，共謀偽造王安貴之印章以偽造
    收受包裹之妥收執據，收受搬運上揭毒品，所為均係犯毒品
    危害防制條例第4條第1項之運輸第一級毒品罪、懲治走私條
    例第2條第1項之私運管制物品進口罪及刑法第216條、第210
    條之行使偽造私文書罪。被告乙○○意在運輸毒品入境，交
    付丙○○以換取酬勞，對輸入毒品後丙○○作何用途，無從
    置喙，難認其就販賣毒品部分與丙○○有共犯關係。被告丁○○、甲○○持有第一級毒品海洛因目的既在供運輸之用，
    則其持有之低度行為為運輸之高度行為所吸收，另被告丙○○、乙○○、丁○○、甲○○偽造印章、印文之行為，均係
    偽造私文書之階段行為，再偽造上揭私文書後進而行使，偽
    造低度行為，為行使之高度行為吸收，均不另論罪。起訴書
    就上開事實，漏論被告丙○○、乙○○、丁○○、甲○○行
    使偽造文書罪，雖有未洽，惟業經公訴檢察官於審理時補正
    ，應予敘明。又公訴人僅起訴被告丙○○運輸第一級毒品及
    私運管制物品之罪名，然販賣毒部分與起訴罪名有牽連犯裁
    判上一罪之關係，為起訴效力所及，本院自得一併審究。被
    告丙○○、乙○○與張金滄、綽號「弟弟」、「妹妹」、「
    阿熊」等人間，就運輸第一級毒品、懲治走私條例私運管制
    物品進口二罪，有犯意聯絡及行為分擔，被告丁○○、甲○○則與張金滄有犯意聯絡，均為共同正犯；被告丙○○、乙○○、丁○○、甲○○就偽造私文書、行使罪部分，與張金
    滄有犯意聯絡及行為分擔，均為共同正犯。被告丁○○利用
    不知情之刻印行偽刻「王安貴」印章1顆，為間接正犯，被
    告丙○○、乙○○、張金滄與綽號「弟弟」、「妹妹」、「
    阿熊」等利用不知情之郵局之郵務士運輸毒品，係間接正犯
    。被告丙○○、乙○○、丁○○及甲○○均係以一行為同時
    觸犯前開運輸第一級毒品罪、懲治走私條例第二條第一項之
    私運管制之物品進口罪，為想像競合犯，各應依刑法第55條
    之規定從一重之運輸第一級毒品罪論處；查被告等行為後，
    94 年1月7日修正公布之刑法，自95年7月1日施行，修正後
    之刑法刪除第55條關於牽連犯之規定。被告丙○○運輸第一
    級毒品海洛因之目的係為販賣，其所為運輸第一級毒品罪與
    販賣第一級毒品罪間，有手段、目的之牽連犯關係，依修正
    前即行為時之規定應依刑法第55條之規定從一重之販賣第一
    級毒品罪論處；被告乙○○、丁○○、甲○○行使偽造私文
    書之目的係在供提領運輸第一級毒品，其所為行使偽造私文
    書罪與運輸第一級毒品罪，有手段、目的之牽連犯關係，依
    修正前即行為時之規定應依刑法第55條之規定從一重之運輸
    第一級毒品罪論處；如依修正後之刑法既已刪除牽連犯之規
    定，則所犯上述各罪應依數罪併罰之規定分論併罰。比較新
    舊法之規定，修正後之規定並非較有利於被告，依刑法第2
    條第1項之規定，應適用行為時之法律，即是適用修正前刑
    法第55條牽連犯之規定，被告丙○○從一重之販賣第一級毒
    品罪論處，被告乙○○、丁○○、甲○○均從一重運輸第一
    級毒品罪論處。被告丙○○曾於90年12月間因贓物案件，經
    臺灣桃園地方法院判處有期徒刑3月確定，於91年4月26日易
    科罰金執行完畢，此有臺灣高等法院被告全國前案紀錄表在
    卷足稽，其受有期徒刑執行完畢，於5年以內再故意犯本件
    最重本刑為有期徒刑以上之罪，不論依修正前之刑法第47條
    ，或修正後之刑法第47條第1項之規定，均構成累犯，對被
    告丙○○而言並無有利或不利之情形，自不生新舊法比較之
    問題，應逕依修正前之刑法第47條，論以累犯，因所犯販賣
    第一級毒品罪，法定本刑為死刑、無期徒刑之罪，依法均不
    得加重其刑。被告乙○○係因積欠丙○○債務，迫於情事，
    鋌而走險，且犯後始終坦白犯行，使檢調得以順利勾勒整個
    犯行網絡，順利破案；丁○○、甲○○，均因施用毒品，而
    陷入經濟困窘，急需金錢，始受張金滄鉅額報酬之引誘，乃
    同意參與領取毒品海洛因部分犯行，其2人涉案情節較輕，
    衡其等犯罪情狀及尚未取得運輸毒品之報酬等情，有法重情
    輕之情形，縱宣告法定最低度刑，猶嫌過重，檢察官亦請求
    酌減乙○○刑期，爰均依刑法第59條之規定，減輕其刑。惟
    查，刑法第64條第2項原條文規定「死刑減輕者，為無期徒
    刑，或為15年以下12年以上有期徒刑。」，修正後該條項規
    定「死刑減輕者，為無期徒刑。」；刑法第65條第2項之原
    條文規定「無期徒刑減輕者，為7年以上有期徒刑。」，修
    正後該條項規定「無期徒刑減輕者，為20年以下15年以上有
    期徒刑。」，比較新舊法之規定，新法不利於被告乙○○、
    丁○○及甲○○，則均應適用行為時之法律，併予敘明。又
    行為後，法律有變更者，依修正前刑法第2條第1項之規定，
    以適用裁判時法為原則，如行為時法有利於行為人，則例外
    適用行為時法；依修正後刑法第2條第1項規定，以適用行為
    時法為原則，惟如裁判時法有利於行為人，則例外的適用裁
    判時法。以往實務見解，認原判決未及比較適用新舊法時，
    上訴後，雖比較結果以舊法有利於行為人，而原判決別無其
    他撤銷事由，仍應由本院以此為由撤銷改判。惟修正後之規
    定係以適用行為時法為原則，因此原判決雖未及比較適用，
    然上訴本院後，經比較新舊法，行為後之法律並非較有利於
    行為人，仍應適用行為時法，則原判決適用行為時法即無不
    當，自不構成撤銷之事由，先予敘明。
三、原審據以論罪科刑，固非無據。惟 (一)、被告乙○○於偵
    查中供出犯罪之網路及共犯，檢察官並請求依刑法第59條酌
    減，原判決就此未加審酌，予以准駁，已有未洽；(二)、被
    告丙○○罪不及死 (理由詳下述)，原判決遽處以極刑，亦
    嫌過重；(三)扣案之行動電話，有非專供本件運輸毒品之用
    ，原判決亦諭知沒收，亦有不當。公訴人對被告丁○○、甲○○2人部分提起上訴，意旨略以：被告2人毫無悔意，原審
    量刑過輕，無法達到肅清防制毒品之目的云云，指摘原審判
    決不當。惟查，被告丁○○、甲○○，均因施用毒品，而陷
    入經濟困窘，一時失慮，始受張金滄允予報酬之引誘，乃同
    意參與本件犯行，且其2人僅負責偽刻印章，領取毒品部分
    ，預定報酬不多且尚未收受報酬，原判決分處有期徒刑十二
    年、十年，依罪責相當原則，已難認過輕。至被告丙○○、
    乙○○、丁○○、甲○○否認犯行則無理由，惟原判決既有
    上開可議之處，仍屬無可維持，自應由本院將原判決撤銷改
    判。爰審酌被告丙○○前於73年間因犯妨害自由罪，經法院
    判處有期徒刑4月，緩刑2年，84年間因非法吸用化學合成麻
    醉藥品，經法院判處有期徒刑2月，90年間，因犯贓物罪，
    經法院判處有期徒刑3月，此有本院被告前案紀錄表可稽（
    見本院卷（一）第41～44頁），並無重大犯罪前科，此次犯
    罪，其販入、運輸之第一級毒品海洛因淨重3117.95公克，
    純度百分之61.77，因此該批毒品海洛因之純質淨重為1925.
    96公克（已如前述），數量尚非十分重大，且被告丙○○販
    入該批毒品後，尚未領取即被查獲，若處以極刑，尚嫌過重
    ，原審以被告丙○○惡性極重，罪無可逭，而判處死刑，仍
    非十分妥適，爰改處無期徒刑，並依刑法第37條第1項之規
    定褫奪公權終身（刑法第37條第1項並未經修正，因此不生
    比較新舊法之問題）。被告乙○○參與整個運輸毒品之運作
    ，惟犯後供出整個犯行網絡，使檢調得以順利破案，犯後態
    度十分良好，不應與丙○○刑期相同，量處有期徒刑十二年
    ；被告丁○○、吳進輝即僅參與領取毒品部分，參與程度較
    輕，且未收取報酬，毒品亦未流入市面，吳進輝出面領貨，
    情節較丁○○略重等情，分別處有期徒刑八年、八年六月，
    以資儆懲。
四、扣案之毒品海洛因計98包（驗餘淨重3117.95公克，純度百
    分之61.77，純質淨重1925.96公克），均係查獲之毒品，依
    毒品危害防制條例第18條第1項前段之規定，沒收銷燬之；
    空塑膠包裝袋（重1606.43公克）、郵寄包裹紙箱1個，祭祀
    用跪毯3條係被告等販入、運輸毒品時供掩飾、隱藏、防潮
    、固定、避免外溢等功能，經交付後應為被告乙○○等人所
    有，均依同條例第19條第1項規定沒收；扣案偽造王安貴印
    章1枚及收受包裹之妥收執據上偽造王安貴印文2枚，均依刑
    法第219條之規定沒收。末按毒品危害防制條例第19條第1項
    前段規定，犯該法第4條至第9條、第12條、第13條或第14條
    第1項、第2項之罪者，其供犯罪所用或因犯罪所得之財物，
    均沒收之。係採義務沒收主義，惟該條文並未特別規定「不
    問屬於犯人與否，沒收之」，是「其供犯罪所用或因犯罪所
    得之財物」仍應適用刑法第38 條第3項前段，以屬於犯人所
    有者為限，始應予沒收，此有最高法院93年台上字第2825號
    判決足供參照。另起訴書聲請就0000000000號行動電話（甲○○所有含泛亞電信公司ＳＩＭ卡1枚）、0000000000號行
    動電話（乙○○所有，交丁○○使用，含臺灣大哥大電信公
    司ＳＩＭ卡1枚）、0000000000號行動電話（乙○○所有，
    含ＳＩＭ卡1枚）等手機及門號一併宣告沒收，就行動電話
    機殼而言，係分屬被告或共犯所有，供本件犯罪所用之物，
    有通聯紀錄可參，應宣告沒收之；至乙○○所有其餘扣案之
    二支行動電話 (0000000000號、0000000000號)，並無證據
    足認供本件犯罪所用，另扣案之ＳＩＭ卡，均係由用戶填寫
    申請表，經該電信公司審核後所租用，代表門號之ＳＩＭ卡
    ，用戶一旦停止租用，或因有違約事宜發生，通信公司均得
    將該門號收回，另行出租使用，均非被告等人所有，依上開
    說明，均不為沒收之諭知。
五、臺灣板橋地方法院檢察署檢送該署94年度偵字第2539號案件
    移送併辦意旨略以：被告丙○○基於意圖販賣而持有之犯意
    ，於93年3月3日18時許，在臺北縣鶯歌交流道下，以40萬元
    之代價，向姓名年籍不詳綽號「阿昆」之成年男子，買入第
    一級毒品海洛因327.1公克而持有之。所涉意圖販賣而持有
    第一級毒品海洛因之罪行與本案有連續犯裁判上一罪之關係
    ，為法律上同一案件云云。然查，本案被告丙○○係從泰國
    販入、運輸、私運第一級毒品海洛因來臺，其犯罪態樣係國
    際販毒走私，且未及持有毒品；而併案係在國內販入毒品，
    難認二者係基於概括之犯意，而有裁判上一罪之關係，本院
    無從併予審理，應退回移送機關，另為適當之處理。
六、據上論斷，應依刑事訴訟法第369條第1項前段、第364條、
    第299條第1項前段，毒品危害防制條例第4條第1項、第18
    條第1項前段、第19條第1項，懲治走私條例第2條第1項、第
    11條，刑法第2條第1項、修正前即行為時刑法第11條前段、
    第28條、第55條、第47條、第37條第1項，判決如主文。
本案經檢察官陳維練到庭執行職務。
中    華    民    國    95    年    12    月    13    日
                  刑事第九庭審判長法  官  官有明
                                  法  官  周盈文
                                  法  官  陳世宗
以上正本證明與原本無異。
如不服本判決，應於收受送達後十日內向本院提出上訴書狀，其
未敘述上訴之理由者並得於提起上訴後十日內向本院補提理由書
（均須按他造當事人之人數附繕本）。
                                  書記官  丁淑蘭
中    華    民    國    95    年    12    月    14    日
毒品危害防制條例第4條
製造、運輸、販賣第一級毒品者，處死刑或無期徒刑；處無期徒
刑者，得併科新臺幣 1 千萬元以下罰金。
製造、運輸、販賣第二級毒品者，處無期徒刑或 7 年以上有期徒
刑，得併科新臺幣 7 百萬元以下罰金。
製造、運輸、販賣第三級毒品者，處 5 年以上有期徒刑，得併科
新臺幣 5 百萬元以下罰金。
製造、運輸、販賣第四級毒品者，處 3 年以上 10 年以下有期徒
刑，得併科新臺幣 3 百萬元以下罰金。
製造、運輸、販賣專供製造或施用毒品之器具者，處 1 年以上 7
年以下有期徒刑，得併科新臺幣 1 百萬元以下罰金。
前五項之未遂犯罰之。


司法院資訊處製作；財團法人民間司法改革基金會備份。
